臺灣臺中地方法院刑事判決　　　　　　　95年度訴字第3580號
公　訴　人　臺灣臺中地方法院檢察署檢察官
被　　　告　甲○○
指定辯護人　本院公設辯護人乙○○
上列被告因違反槍砲彈藥刀械管制條例案件，經檢察官提起公訴
（94年度偵字第9529號），本院判決如下：
    主    文
甲○○未經許可寄藏可發射子彈具有殺傷力之改造手槍，處有期
徒刑參年，併科罰金新臺幣伍萬元，罰金如易服勞役，以新台幣
壹仟元折算壹日。扣案之仿ＢＥＲＲＴＴＡ廠半自動手槍製造之
玩具手槍換裝金屬滑套、槍管之改造手槍（含彈匣壹個，槍枝管
制編號0000000000號）壹枝、子彈參顆均沒收。
    事  實
一、甲○○於民國（下同）九十三年九月至十月間之某日，在位
    於台中市○○區○○路八十九巷十二號之住處，明知不詳姓
    名年籍綽號「小胖」之成年男子所持有之仿ＢＥＲＥＴＴＡ
    廠半自為動手槍製造之玩具手槍換裝土造金屬滑套、槍管而
    成之改造手槍一把（含彈匣，槍枝管制編號0000000
    00000號），其機械性能良好，可擊發子彈，連同「小
    胖」所持有之子彈五顆，均有殺傷力，竟在上址同意「小胖
    」將上開槍彈藏置於上址，未經許可而寄藏上開槍彈，嗣經
    警於九十四年三月四日下午四時三十分許，在上址為警查獲
    ，並扣得上開槍彈。
二、案經內政部警政署刑事警察局報請臺灣臺中地方法院檢察署
    檢察官偵查起訴。
    理  由
一、訊據被告甲○○對上開犯罪事實均坦承不諱，並有扣案之仿
    ＢＥＲＥＴＴＡ廠半自動手槍製造之玩具手槍換裝金屬滑套
    、槍管改造之手槍（槍枝管制編號：0000000000
    號，含彈匣一個）、子彈五顆（驗後剩三顆）扣案可稽，上
    開槍彈經送內政部警政署刑事警察局以性能檢驗法、試射法
    鑑驗結果，認為：均具殺傷力，有該署九十四年五月二十四
    日刑鑑字第０九四００六０五一五號槍彈鑑定書一紙在卷可
    稽。上開被告甲○○之自白，核與前揭書證所顯示之內容事
    實均相符合，足認被告甲○○任意性自白與事實相符，本件
    事證明確，被告甲○○持有改造手槍及子彈犯行堪以認定，
    應予依法論科。
二、按未經許可，無故持有槍、彈罪，其持有之繼續，為行為之
    繼續，至持有行為終了時，均論為一罪，不得割裂（最高法
    院九十年度台上字第三二七０號裁判要旨參照）。核被告甲
    ○○所為，係犯槍砲彈藥刀械管制條例八條第四項未經許可
    寄藏可發射子彈具有殺傷力之手槍罪及同條例第十二條第四
    項未經許可持有子彈罪。按寄藏與持有，均係將物置於自己
    實力支配之下，僅寄藏必先有他人之持有行為，而後始為之
    受寄代藏而已，故寄藏之受人委託代為保管，其保管之本身
    ，亦屬持有，不過，此之持有係受寄之當然結果。又槍砲彈
    藥刀械管制條例將持有與寄藏為分別處罰之規定，則單純之
    持有，固不包括寄藏，但寄藏之受託代為保管，其保管之本
    身所為之持有，既係寄藏之當然結果，法律上自宜僅就寄藏
    行為為包括之評價，不應另就持有予以論罪，最高法院著有
    七十四年臺上字第三四○○號判例意旨可資參照。本案被告
    係受案外人「小胖」之託而代為保管上開手槍，此經被告於
    偵查中及本院審理時供承在卷，被告係受寄代藏手槍，而非
    為自己持有，參照上開最高法院判例意旨所示，法律上自宜
    僅就「寄藏」行為為包括之評價，不應另就「持有」予以論
    罪，附此敘明。被告甲○○係以一行為觸犯上開二罪名，為
    想像競合犯，應從較重之未經許可持有手槍罪處斷（無新舊
    法之比較問題，詳後述）。爰審酌被告甲○○無故寄藏子彈
    、改造手槍，對於社會治安及人民安居樂業之期待造成重大
    威脅，惟念及被告甲○○於本案案發時素行尚稱乏良好，且
    能於警詢、偵審及審理時坦承一切犯行，犯後態度堪稱良好
    等一切情狀，量處如主文所示之刑，併諭知併科罰金及易服
    勞役之折算標準（新舊法之比較詳後述）。末查，扣案之仿
    ＢＥＲＥＴＴＡ廠玩具手槍改造之手槍一支（槍枝管制編號
    ：0000000000號，含彈匣一個）及子彈三顆（原
    係五顆，驗後剩三顆）均係違禁物，依法併予宣告沒收。經
    試射之子彈二顆，其彈藥部分因擊發而燃燒殆盡，其餘部分
    亦裂解為彈頭及彈殼，已不具子彈之外型及功能，均不具殺
    傷力，非屬違禁物，無庸宣告沒收，併此敘明。
三、按被告行為後，刑法業於九十四年一月七日修正，於同年二
    月二日公布，並於九十五年七月一日施行。按行為後法律有
    變更者，適用行為時之法律，但行為後之法律有利於行為人
    者，適用最有利於行為人之法律，修正後即現行刑法第二條
    第一項定有明文。此條規定乃與刑法第一條罪刑法定主義契
    合，而貫徹法律禁止溯及既往原則，係規範行為後法律變更
    所生新舊法律比較適用之準據法，是刑法第二條本身雖經修
    正，但刑法第二條既屬適用法律之準據法，本身尚無比較新
    舊法之問題，應一律適用裁判時之現行刑法第二條規定，以
    決定適用之刑罰法律，先予敘明。再按本次刑法修正之比較
    新舊法，應就罪刑有關之共犯、未遂犯、想像競合犯、牽連
    犯、連續犯、結合犯，以及累犯加重、自首減輕暨其他法定
    加減原因（如身分加減）與加減例等一切情形，本於統一性
    及整體性原則，綜其全部罪刑之結果而為比較（最高法院九
    十五年度第八次刑庭會議決議參照）。以下即比較修正施行
    前後刑法暨相關法律之規定：
（一）槍砲彈藥刀械管制條例第八條第四項之未經許可持有手槍
      罪，法定刑需併科新臺幣七百萬元以下罰金；同條例第十
      二條第四項之未經許可持有子彈罪，法定刑需併科新台幣
      三百萬元以下罰金，依修正後刑法第三十三條第五款修正
      為：「主刑之種類如下：五、罰金：新臺幣一千元以上，
      以百元計算之」等規定觀之，依修正後之法律，槍砲彈藥
      刀械管制條例第七條第四項之未經許可持有手槍罪及同條
      例第十二條第四項，所得科處之罰金刑最低為新臺幣一千
      元。然依被告行為時之刑罰法律，即修正前刑法第三十三
      條第五款規定之罰金刑最低額為銀元一元，若換算為新臺
      幣，僅為新臺幣三元。因此，比較上述修正前、後之刑罰
      法律，自應均以被告行為時關於併科罰金刑之法律較有利
      於被告。
（二）被告甲○○行為後，刑法第五十五條前段想像競合犯之規
      定，亦於九十四年一月七日修正公布為「一行為而觸犯數
      罪名者，從一重處斷，但不得科以較輕罪名所定最輕本刑
      以下之刑」。惟此為法理之明文化，無關係對被告有利、
      不利，應逕行適用裁判時之法律（最高法院九十五年第二
      十一次刑事庭會議決議）。
（三）以上新舊法之比較均以舊法對被告甲○○為有利，依從刑
      附屬於主刑之原則，就沒收之部分應適用修正前刑法第三
      十八條之規定為沒收。
（四）被告甲○○行為後，刑法第四十二條第二、三項關於易服
      勞役之折算標準及期限已有修正，因屬科刑規範事項之變
      更，其折算標準為裁判時所應諭知，自有就新舊法規定比
      較之必要，然因新舊刑法對易服勞役之折算標準，及易服
      勞役期限，規定各有不同，利與不利之情形互見，應就新
      舊法之規定綜合比較，以決定適用最有利於行為人之法律
      。被告於犯罪時之刑法第四十二條第二項前段規定：「易
      服勞役以一元以上三元以下折算一日。」，又其行為時之
      易服勞役折算標準，依修正前罰金罰鍰提高標準條例第二
      條（現已刪除）之規定，就其原定數額提高為一百倍折算
      一日，則被告行為時之易服勞役折算標準，最高應以銀元
      三百元折算一日，經折算為新臺幣後，應以新臺幣九百元
      折算為一日。惟於九十五年七月一日修正公布施行之刑法
      第四十二條第三項前段規定：「易服勞役以新臺幣一仟元
      、二仟元或三仟元折算一日。」故比較修正前後之易服勞
      役折算標準，以九十五年七月一日修正公布施行後之規定
      ，較有利於被告甲○○，以上易服勞役之折算標準為裁量
      權行使時方有適用比較適用之問題，自應擇有利於被告之
      規定為適用。
據上論斷，應依刑事訴訟法第二百九十九條第一項前段，槍砲彈
藥刀械管制條例第八條第四項、第十二條第四項，刑法第二條第
一項、第十一條前段、第五十五條、第四十二條第三項前段，修
正前刑法第三十三條第五款、修正前刑法第三十八條第一項第一
款，判決如主文。
本案經檢察官丙○○到庭執行職務
中　　華　　民　　國　　96　　年　　1 　　月　　12 　日
 　　　　　　　　 刑事第十五庭 審判長法　官  曾佩琦
                                     法  官  周瑞芬
                                     法  官　陳如玲
上正本證明與原本無異。
如不服本判決，得於收受判決書送達後十日內，以書狀敘述理由
（須附繕本），向本庭提出上訴。
中　　華　　民　　國　　96　　年　　 1　　月　　12 　日
　　　　　　　　　　　               書記官
附錄本案論罪科刑法條全文：
槍砲彈藥刀械管制條例第八條第四項
未經許可，持有、寄藏或意圖販賣而陳列第1項所列槍枝者，處
三年以上十年以下有期徒刑，併科新臺幣七百萬元以下罰金。
槍砲彈藥刀械管制條例第十二條第四項：
未經許可，持有、寄藏或意圖販賣而陳列子彈者，處五年以下有
期徒刑，併科新台幣三百萬元以下罰金。
